【裁判字號】    99,消債更,75
【裁判日期】    991129
【裁判案由】    更生事件
【裁判全文】
臺灣士林地方法院民事裁定            99年度消債更字第75號
債  務  人  蔡帛蓁原名蔡麗純.
代  理  人  黃俊六律師
上列當事人因消費者債務清理事件聲請更生事件，本院裁定如下
：
    主  文
聲請駁回。
聲請費用由聲請人負擔。
    理  由
一、按更生之聲請，如債務人經法院通知，無正當理由而不到場
    ，或到場而不為真實之陳述，或拒絕提出關係文件或為財產
    變動狀況之報告，消費者債務清理條例第46條第3 款定有明
    文。又聲請更生或清算不合程式或不備其他要件者，法院應
    以裁定駁回之，但其情形可以補正者，法院應定期間先命補
    正，復為同條例第8 條所明定。是債務人於法院裁准消費者
    債務清理程序開啟前，基於謀求自身經濟生活更生之目的，
    當以積極誠實之態度，配合法院進行各項程序。法院雖依本
    條例第10條之規定，有依職權調查必要之事實及證據之責，
    然基於債務人對自身財務、信用、工作之狀況，本應知之最
    稔之理，且按同條例第44條、第82條及第46條第3 款之意旨
    ，苟債務人怠於配合法院調查，或有不實陳述，且有礙法院
    關於債務人是否有不能清償債務？或有無不能清償之虞？或
    毀諾可否歸責之判斷者，法院亦得駁回債務人之聲請，顯見
    本條例藉由課予債務人協力義務之方式，以示其確有債務清
    理之誠意。
二、聲請意旨略以：聲請人前曾於民國99年5 月27日與國泰世華
    商業銀行股份有限公司（下稱國泰世華銀行）進行債務協商
    ，雖國泰世華銀行提出之方案為每月需負擔新臺幣（下同）
    5,933 元，年利率0%，分180 期按月償還。然聲請人每月做
    清潔工收入僅1 萬3,000 元，扣除房屋租金5,000 元、勞健
    保費及個人生活費等開銷，入不敷出，已超出聲請人所能負
    擔之範圍，以致履行顯有重大困難致協商不成立。又本件無
    擔保或無優先權之債務總額未逾1,200 萬元，復未經法院裁
    定開始清算程序或宣告破產，為此爰向本院聲請更生等語。
三、本件經審查聲請人更生聲請狀及所附資料，存有諸多疑點，
    經裁定命聲請人據實報告及補正相關資料，聲請人雖已具狀
    說明及補具部分資料，然聲請人拒絕提出部分關係文件，復
    有未據實報告之處，足徵聲請人欠缺進行更生誠意，有礙本
    院關於其是否不能清償債務之判斷，茲分敘於后：
  (一)本件因聲請狀所附財產及收入說明書之聲請前2 年內必要支
    出欄記載聲請人承租台北市○○○路○ 段1 巷62號1 樓房屋
    （下稱延平北路租屋），租金每月5,000 元，本院乃於99年
    6 月23日命聲請人補正釋明其承租房屋之原因、坪數、居住
    成員及與出租人之關係並提出最新完整之房屋租賃契約及建
    物、土地登記謄本。聲請人僅復稱：現在借住友人家即台北
    市○○○○路75之5 號2 樓（下稱知行路房屋），因為是借
    住，所以沒有租賃契約云云，迄未依限說明其承租「延平北
    路租屋」之原因、坪數、居住成員及與出租人之關係，亦未
    提出房屋租賃契約，而拒絕就2 年內財產變動狀況之內容據
    實報告並提出關係文件。
  (二)聲請人聲請狀所附財產及收入狀況說明書第4 項聲請前2 年
    內必要支出欄記載：聲請人扶養母親蔡李彩雲之支出每月2,
    000 元等語。然經本院命其說明給付母親蔡李彩雲之扶養費
    究為若干？有無其他法定扶養人？蔡李彩雲有無領取政府補
    助，金額若干？債務人竟僅復稱：偶爾每月會給蔡李彩雲1,
    000 元扶養費，收入多時會給2,000 元等語，其前後陳述不
    一，且未說明蔡李彩雲有無領取社會補助？有無其他法定扶
    養人，足認聲請人有不為陳述或不為真實之陳述之情形。
  (三)聲請人陳述其向友人借住知行路房屋，故本院乃命其說明借
    住之詳情及提出知行路房屋貸與（借用）人之真實姓名及聯
    絡方式。詎聲請人覆稱：知行路房屋因為是借住，所以沒有
    房屋租賃契約，但是還要付費用5,000 元，實際上也算是房
    屋租金…借住友人之真實姓名及聯絡方式不方便提供，亦無
    法提供該屋之建物及土地登記簿謄本云云，其就借住或租屋
    說詞反覆未定，並拒絕就其此必要支出提出關係文件供本院
    審酌認定。
  (四)聲請人拒絕就其2 年內財產變動狀況之內容據實報告並提出
    關係文件，復就扶養之支出部分有不為陳述或不為真實陳述
    之情形，且拒絕就所主張之使用房屋支出，提出關係文件供
    本院審酌認定其真偽或數額，實欠缺進行更生之誠意，有礙
    本院關於聲請人是否確屬不清償債務或有不能清償之虞之判
    斷。
四、據上論結，聲請人經本院命其提出並說明財產之變動及實際
    狀況，有未據實說明及陳報之情，復有拒絕提出之事，已違
    反消債條例第46條第3 款之規定，且其隱匿、拒絕之情節，
    已顯有礙本院關於聲請人是否確屬不清償債務或有不能清償
    之虞之判斷，依上開說明，應駁回其更生之聲請。
五、爰裁定如主文。
中    華    民    國    99    年    11    月    29    日
                  民事第二庭  法      官  周群翔
上為正本係照原本作成。
如不服本裁定，應於裁定送達後10日內，以書狀向本院提出抗告
，並繳納抗告費新臺幣1千元。
中    華    民    國    99    年    11    月    30    日
                              書  記  官  林睿亭

司法院資訊處製作；財團法人民間司法改革基金會備份。
